【裁判字號】    90,易,342
【裁判日期】    901004
【裁判案由】    傷害
【裁判全文】
臺灣宜蘭地方法院刑事判決                            九十年度易字第三四二號
    公  訴  人  臺灣宜蘭地方法院檢察署檢察官
    被      告  甲○○
    選任辯護人  林國漳
右列被告因傷害案件，經檢察官提起公訴（八十九年度偵字第三二四０號），本院判
決如左：
    主  文
甲○○傷害人之身體，處拘役伍拾日。如易科罰金以參佰元折算壹日。
    事  實
一、甲○○與朱芳連係配偶關係、與丙○○之母乙○○○係直系姻親關係，為家庭暴
    力防治法所規定之家庭成員關係。甲○○與朱芳連，因感情不合而分居，於民國
    八十九年十月二十六日下午二時許，朱芳連、乙○○○與丙○○之祖母林蔡寶緒
    三人，至宜蘭縣羅東鎮竹林里蘭林新村六十一號甲○○住處，與甲○○討論離婚
    事宜。甲○○即與乙○○○發生口角並出言稱「我們夫妻到這地步都是你造成的
    」等語，乙○○○便上前與甲○○發生爭執，甲○○即出於傷害犯意，以手肘撞
    乙○○○脖子，乙○○○再向前質問為何打人時，甲○○即要其母葉梅將已嚇哭
    甲○○之女丁羽柔抱至樓上，丙○○為接觸其小孩，而拉住丁羽柔，甲○○見狀
    遂出手將丙○○拉甩開，乙○○○見此則前去拉住甲○○，甲○○則復以手肘推
    擠之方式，將乙○○○推倒在地，造成丙○○受有右手第四指擦傷一公分、左前
    臂發紅挫傷左臉疼痛疑挫傷、頭部外傷併腦震盪等傷害、而乙○○○則受有頭皮
    血腫五公分、左手第三指淤傷及指甲出血、左前臂擦傷、左踝扭傷、胸前發紅挫
    傷、頭部外傷併腦震盪、軀幹多處挫傷之傷害。
二、案經丙○○、乙○○○訴由宜蘭縣警察局羅東分局報告台灣宜蘭地方法院檢察署
    檢察官。
    理  由
一、訊據被告甲○○固坦承有於上揭時、地，與丙○○與乙○○○發生推擠及拉扯而
    已，惟矢口否認有何傷害犯行，辯稱伊並未毆打告訴人等，而是先遭告訴人毆打
    ，伊僅是要保護自己及小孩而發生推擠及拉扯而已，並非基於傷害犯意云云。惟
    查：
    （一）右揭事實，業據告訴人乙○○○、丙○○二人迭於警訊時、檢察官偵查時
          及本院審理時指訴與被告甲○○於上述時、地發生爭執並遭毆打成傷等情
          ，互核之下大致相符，此外並有財團法人天主教靈醫會羅東聖母醫院受理
    疑似家庭暴力事件驗傷診斷書二紙、三民建國醫院診斷書、林進興醫院診
          斷書等存卷可參。又就告訴人等之傷勢而言：先觀告訴人乙○○○上揭八
          十九年十月二十六日之羅東聖母醫院診斷書係載「頭皮血腫五公分、左手
          第三指淤傷及指甲出血、左前臂擦傷、左踝扭傷、胸前發紅挫傷」、前揭
          八十七年十月二十七日至林進興醫院就診診斷結果係「頭部外傷併腦震盪
          、軀幹多處挫傷」、八十九年十一月十三日至三民建國醫院就診時診斷為
          「頭部外傷腦震盪」。而告訴人丙○○於八十九年十月二十六日經驗傷為
          「右手第四指擦傷一公分、左前臂發紅挫傷、左臉疼痛疑挫傷」同年十月
          二十七日、十月三日均診斷為「頭部外傷腦震盪」，此均有上述診斷書可
          參，互核上開前後驗傷單，雖前後驗傷單有不同之記載，然衡情告訴人等
          傷勢會因時間因素，就擦傷、紅腫、挫傷等微傷逐漸痊癒，是不得就不同
          時間之驗傷單有不同意記載即認告訴人所指訴有不實之處。且告訴人朱芳
          蓮、乙○○○於八十九年十一月十三日雖診斷為「頭部外傷併腦震盪」，
          然告訴人丙○○、乙○○○於八十九年十一月二十六日案發當日即經上述
          聖母醫院分別診斷有「左臉疼痛疑挫傷」、「頭部血腫五公分」等傷害，
          是告訴人等於八十九年十一月十三日之傷勢並非憑空而來，且腦震盪亦非
          立即可見之傷害，是告訴人前述指訴所受之傷害結果，依上述說明足認其
          診斷書記載內容係屬確實，而足以證明事實，自得以為認定之依據。要不
          得以診斷書上載有「兵役訴訟無效」即遽認上述診斷書無證據能力。
    （二）次查，被告雖否認有以傷害之犯意毆打告訴人等云云。然被告迭次於本院
          審理時均坦承有與告訴人等發生推擠與拉扯，並稱是遭到告訴人毆打才還
          手推拉打人等語。再者，被告之母葉梅於本院審理時亦稱：「‧‧‧後來
          我兒子叫我把小孩抱起來，我兒子要拉我媳婦（指丙○○）的手，我媳婦
          他媽媽（指出乙○○○）就出手打我兒子，之後他們三人就兒子推來推去
          ‧‧‧」足見被告所為推擠與拉扯行為並非單純抵擋，而是連續行為與動
          作，是被告辯稱無傷害犯意云云，亦無可採。其次，告訴人乙○○○之母
          林蔡寶緒亦於檢察官偵查時證稱：「‧‧‧後來甲○○突然從樓梯口跑過
    來沙發打我女兒，並且反口說是我女兒打他，我指責他沒出社會，我女兒
          被打後很生氣責問他，後來甲○○女兒哭了，孫女（指丙○○）要過去安
          撫小孩，他不讓他接近小孩，他雙手抓住我孫女的雙手搖晃，我女兒見狀
          就過去抱住他的腳，結果被他踹在地上‧‧‧」等語，所證經檢察官隔離
          訊問後與告訴人等所述大致相符，應非偏袒之言，實可採信。足見被告以
          身體四肢所為推擠與拉扯，已超越身體之自然接觸之舉動，且衡情被告所
          為足以造成人身體傷害應有預見，且發生並不違背本意，是被告辯稱無傷
          害犯意顯不足採。參以，案發當日經告訴人錄音結果，均呈現雙方爭執口
          角之場面，經檢察官當庭播放後，被告亦自承是與其妻與岳母發生口角，
          並有對其岳母稱「我們夫妻到這地步都是你造成的」等語，既屬雙方爭執
          ，被告辯稱其係出於防衛行為，顯違常情，是被告前開所辯，均無可採。
    （三）至於被告之父丁效曾雖於本院證稱並未見被告有打人舉動等語。然被告之
          母亦於本院審理證稱；「‧‧‧我要去拉開他們，我沒辦法，因為我抱小
          孩，後來我就叫我先生（指證人丁效曾）來」可見當時爭生衝突時，證人
          丁效曾並未在現場，是證人丁效曾所見應僅係部分事實，而無法以之為對
          被告有利之認定。是綜上所述，本件被告犯行明確，應依法論科。
二、核被告所為係犯刑法第二百七十七條第一項之傷害罪。又被告故意對其妻、岳母
    等家庭成員為身體上之不法侵害之家庭暴力行為，係屬家庭暴力防治法所定之家
    庭暴力罪。被告一行為傷害丙○○、乙○○○二人，為想像競合犯，應依法從一
    重處斷。爰審酌被告犯罪動機、目的、手段並非劇烈、告訴人所造成之傷害及損
    害、係因家庭問題爭執而發生及犯罪後態度良好等一切情狀，量處如主文所示之
    刑，並諭知易科罰金之折算標準。而被告行為後刑法第四十一條及刑法第三條之
    一，業經立法院於九十年一月四日修正，並經總統於九十年一月十日公布，同年
    一月十二日生效，將短期自由刑得易科罰金適用範圍之法定最重本刑上限由有期
    徒刑三年以下提高至五年以下，是就諭知易科罰金之規定，比較新舊法結果，以
    裁判時法較有利，自應依刑法第二條第一項前段之規定，適用修正後刑法第四十
    一條第一項規定諭知易科罰金之折算標準，併予敘明。
據上論斷，應依刑事訴訟法第二百九十九條第一項前段、刑法第二百七十七條第一項
、第四十一條第一項、第五十五條、罰金罰鍰提高標準條例第一條前段、第二條，判
決如主文。
本案經檢察官廖允松到庭執行職務
中    華    民    國      九十      年       十       月       四       日
                                      臺灣宜蘭地方法院刑事第二庭
                                          法  官  蔡  仁  昭
右正本證明與原本無異。
如不服本判決，應於判決送達後十日內向本院提出上訴狀。( 應附繕本 )
                                          書記官  陳  旺  誠
中    華    民    國      九十      年       十       月       五       日


司法院資訊處製作；財團法人民間司法改革基金會備份。
